臺灣臺北地方法院刑事判決　　　　　　　 95年度易字第2614號
公　訴　人　臺灣臺北地方法院檢察署檢察官
被　　　告　甲○○
上列被告因毒品危害防制條例案件，經檢察官提起公訴（95年度
毒偵字第2660號），因被告於準備程序為有罪陳述，由本院合議
庭裁定適用簡式審判程序，判決如下：
    主  文
甲○○連續施用第貳級毒品，處有期徒刑陸月，如易科罰金，以
銀元參佰元即新台幣玖佰元折算壹日。又施用第貳級毒品，處有
期徒刑伍月，如易科罰金，以新台幣壹仟元折算壹日，扣案之第
貳級毒品壹包（淨重參拾參點肆公克）沒收銷燬之。應執行有期
徒刑玖月，如易科罰金，以銀元參佰元即新台幣玖佰元折算壹日
，扣案之第貳級毒品壹包（淨重參拾參點肆公克）沒收銷燬之。
    犯罪事實及理由
一、犯罪事實：
（一）甲○○前於民國87年間因施用毒品案件，經臺灣士林地方
      法院裁定觀察勒戒後，認無繼續施用傾向，由臺灣士林地
      方法院檢察署檢察官於87年8月7日以87年度偵字第7353號
      為不起訴處分；嗣於88年間復因施用毒品案件，經本院以
      88年度毒聲字第47號裁定觀察、勒戒，認有繼續施用毒品
      之傾向，以88年毒聲字第253號裁定令入戒治處所強制戒
      治，嗣於89年2月8日強制戒治期滿執行完畢，且由臺灣臺
      北地方法院檢察署檢察官提起公訴，經本院判處有期徒刑
      4月確定，於90年3月13日執行完畢（未構成累犯）。復於
      93年間又因施用第二級毒品安非他命，經同署檢察官以93
      年度毒偵字第1396號提起公訴，經本院於94年4月12日判
      處有期徒刑7月確定（94年間，又因施用第二級毒品，而
      以94年度毒偵字第2929號提起公訴，經臺灣高等法院於95
      年5月30日判處有期徒刑8月確定）；又因93年間之販賣毒
      品行為，經臺灣高等法院於95年4月21日判處有期徒刑8年
      6月確定，並於95年8月7日就上開有期徒刑7月、8年6月部
      分，以95年聲字第941號裁定其應執行之刑為8年10月確定
      （上開有期徒刑8月部分，尚未執行，亦尚未合併聲請定
      應執行之刑），自95年10月3日入監，指揮書執行完畢日
      期為104年6月14日。
（二）甲○○基於施用第二級毒品安非他命之犯意，自民國95年
      5 月31日某時起至同年9月20日晚間8時許止，在其臺北市
      中山區○○街106號6樓之住處，以每日施用1次之頻率，
      施用第二級毒品安非他命。嗣於同年9月20日晚間9時20分
      ，為警方在同市○○區○○路福和橋機車引道上查獲，並
      扣得第二級毒品安非他命1包（淨重33.04公克）。
二、證據清單：
 ┌──┬──────────┬──────────────┐
 │編號│   證 據 名 稱      │    待 證 事 實             │
 ├──┼──────────┼──────────────┤
 │ 1  │被告甲○○之自白    │坦承持有及施用第二級毒品安非│
 │    │                    │他命之事實。                │
 ├──┼──────────┼──────────────┤
 │ 2  │臺灣尖端先進生技醫藥│被告之尿液經送驗後呈安非他命│
 │    │股份有限公司95年10月│類陽性反應，足認其有施用第二│
 │    │11日濫用藥物尿液檢驗│級毒品安非他命之事實。      │
 │    │報告1紙             │                            │
 ├──┼──────────┼──────────────┤
 │ 3  │扣案之安非他命1包（ │被告持有及施用第二級毒品之事│
 │    │淨重33.04公克）     │實。                        │
 ├──┼──────────┼──────────────┤
 │ 4  │臺灣臺北地方法院檢察│被告於強制戒治執行完畢，5年 │
 │    │署刑案資料查註紀錄、│後3犯施用第二級毒品安非他命 │
 │    │全國施用毒品案件紀錄│之事實。                    │
 │    │表、同署93年度毒偵字│                            │
 │    │第1396起訴書、同署94│                            │
 │    │年度毒偵字第2929號起│                            │
 │    │訴書、臺灣高等法院94│                            │
 │    │年度上易字第1718號判│                            │
 │    │決書及臺灣高等法院95│                            │
 │    │年度上易字第716號判 │                            │
 │    │決書                │                            │
 ├──┼──────────┼──────────────┤
 │ 5  │臺灣高等法院95年度上│佐證被告自前揭94年間所犯施用│
 │    │易字第716號判決書   │毒品案件最後事實審宣示判決（│
 │    │                    │95年5月30日）後，施用第二級 │
 │    │                    │毒品之事實。                │
 └──┴──────────┴──────────────┘
三、按刑法第56條連續犯規定，業於94年1月7日經修正公布刪除
    ，並於95年7月1日施行。而連續犯規定廢除後，對於施用毒
    品之習慣性犯罪行為，一部發生在新修正刑法生效前，一部
    發生在新修正刑法生效後，應如何論罪科刑，前經臺灣高等
    法院暨所屬法院因應修正刑法施行座談會業經達成決議：「
    於舊法時期發生並完成之行為，應依裁判時之新法第2條第1
    項比較新舊法，適用最有利於行為人之法律（即舊法第56條
    規定）；於修正後發生並完成之犯罪，則依新法處理。前後
    2者，再就刑法第51條之適用，依刑法第2條第1項比較結果
    適用舊法有關數罪併罰之規定」（「臺灣高等法院暨所屬法
    院因應修正刑法施行座談會」第17號提案結論參照）。公訴
    人認為被告犯行既經跨越刑法修正前後，即應只論以一罪，
    與上開座談會結論有異，難以遽採，附此敘明。
四、論罪科刑：
  (一)被告之犯行，應分為二階段論罪。第一階段為自95年5月31
    日某時起至同年6月30日午夜12時止；第二階段為95年7月1
    日凌晨零時起至同年9月20日晚間8時止。上開第一階段之犯
    行，本諸對被告有利之原則，應依舊法論以連續犯；第二階
    段之犯行，因基於施用毒品本具有反覆實行犯罪行為之特質
    ，行為人係基於概括或同一之犯意、在密集之時間、地點，
    持續侵害同一法益，依社會通念，於刑法之評價上得僅成立
    一罪，自得以一罪論處。
  (二)核被告於95年7月1日前（第一階段）、後（第二階段）所為
    ，均係違反毒品危害防制條例第10條第2項之施用第二級毒
    品罪。被告第一階段之行為，因時間緊接，方法相同，觸犯
    構成要件相同之罪名，顯係基於概括犯意為之，應依刑法修
    正前之第56條連續犯規定，以一罪論，並依法加重其刑。被
    告所為第二階段之犯行，則論以一罪，並與第一階段之行為
    ，分論併罰。
  (三)又被告第一階段之犯行，係發生在臺灣高等法院（95年度上
    易字第716號判決）就被告前犯施用毒品案件最後事實審宣
    示判決（95年5月30日）之後，故不受該確定判決效力之拘
    束，無所謂既判力所及之問題，本院自應依法審理，併此敘
    明。
  (四)另被告雖有多項毒品前科，惟渠於89年間之犯行，係執行有
    期徒刑4月，業於90年3月13日執行完畢，距本件犯罪首日之
    95年5月30日已逾5年，故未構成累犯。而被告嗣後固亦有多
    次判處有期徒刑之紀錄（7月、8月、8年6月等），然依被告
    前科資料所載，上開有期徒刑係在執行中，並未執行完畢，
    依法亦不得論以累犯。公訴人認為被告本件應依累犯論罪並
    加重其刑，亦容有誤會，附此敘明。
  (五)爰審酌被告屢因施用毒品犯行而遭論罪科刑，卻仍一再觸法
    ，顯見其毒癮甚深，惟施用毒品係屬自殘之行為，對社會之
    惡害尚輕及其犯後坦承犯行，態度尚稱良好等一切情狀，爰
    依上述第一、二階段之犯罪情節輕重，分別量處如主文所示
    之刑，並定其應執行之刑。
    (1)本件之宣告刑，依刑法修正前、後規定之不同，故有不同
      之易科罰金折算標準，且以刑法修正前之折算標準，對被
      告較為有利，爰於定應執行之刑後，依最高法院84年度台
      非字第452號判決意旨及臺灣高等法院暨所屬法院91年法
      律問題研討會第3號研討結論，依修正前之規定諭知易科
      罰金之折算標準。
    (2)又「於94年1月7日刑法修正施行前犯併合處罰數罪中之一
      罪，且該數罪均符合第41條第1項得易科罰金之規定者，
      適用90年1月4日修正之刑法第41條第2項規定」，刑法施
      行法第3之1條第3項定有明文，堪謂刑法修正後之第41條
      第2項之例外規定。而上開94年1月7日修正之刑法係至95
      年7月1日施行，本件被告之行為符合上開刑法施行法規定
      ，從而，被告之宣告刑既均未逾6月，所定應執行之刑雖
      逾6月，自仍得以適用刑法修正前之第41條第2項以易科罰
      金，併此敘明。
五、末查，毒品既經施用即已滅失，故本件被告於第一階段使用
    之毒品既經使用殆盡，即無從宣告沒收焚銷燬。至於扣案之
    第二級毒品安非他命1包（淨重33.04公克），則係供被告於
    第二階段犯罪預備使用之物，業經本院訊明被告並記明筆錄
    在卷，爰依毒品危害防制條例第18條第1項規定宣告沒收銷
    燬之。
六、應適用之法條：
（一）刑事訴訟法第273 條之1 第1 項、第299 條第1 項前段、
      第310 條之2、第454條第1項。
（二）毒品危害防制條例第10條第2 項、第18條第1 項前段。
（三）刑法第11條前段、第2條第1項、（修正前）刑法第56條、
      第41條第1項前段、（修正前）刑法第51條第5款。
（四）刑法施行法第1 條之1、第3之1條第3項。
（五）修正前罰金罰鍰提高標準條例第2 條。
（六）現行法規所定貨幣單位折算新台幣條例第2 條。
七、本判決係依刑事訴訟法第310條之2、第454條第1項製作，依
    法僅記載當事人欄、主文、犯罪事實、證據名稱以及應適用
    之法條。
八、如不服本判決，應於判決送達之日起10日內，向本院提起上
    訴。
本案經檢察官高怡修到庭執行職務。
中　　華　　民　　國　　96　　年　　3 　　月　　1 　　日
                  刑事第十五庭  法  官  楊台清
以上正本證明與原本無異
如不服本判決應於送達後10日內向本院提出上訴狀
                                書記官  陳麗津
中　　華　　民　　國　　96　　年　　3 　　月　　1 　　日
附錄本案論罪科刑法條全文
毒品危害防制條例第10條
施用第一級毒品者，處 6 月以上 5 年以下有期徒刑。
施用第二級毒品者，處 3 年以下有期徒刑。
